【裁判字號】    90,訴,646
【裁判日期】    900629
【裁判案由】    重傷害
【裁判全文】
臺灣板橋地方法院刑事判決                            九十年度訴字第六四六號
    公  訴  人  臺灣板橋地方法院檢察署檢察官
    被      告  丙○○
    指定辯護人  甲○
右列被告因重傷害案件，經檢察官提起公訴（八十九年度偵字第二０八六六號），甲
○判決如左：
    主  文
丙○○傷害人之身體，因而致人於重傷，處有期徒刑年陸月。
    事  實
一、丙○○於民國八十九年七月二十二日晚上十時許，在臺北縣新莊市○○街五十五
    之十五號某土地公廟後之同市「瓊泰里活動中心」前與人下棋時，乙○○則坐在
    丙○○對面觀看，並一直教人如何走，經丙○○制止不聽，二人因而發生口角衝
    突，乙○○先以俗稱三字經之髒話予以辱罵，並持所坐之椅子欲毆打丙○○，惟
    遭丙○○用手揮開，椅子掉地時撞傷丙○○左大腿，丙○○即心生不滿，竟萌普
    通傷害之犯意，且預見毆打人之眼部及臉部，將可能造成毀敗視能之重傷害結果
    ，仍以自己所坐椅子朝乙○○之左眼及左臉部打過去，造成乙○○倒地而受有左
    顴骨骨折及左視神經外傷性病變視力減退，終致左眼完全失明無光感覺之毀敗一
    目視能之重傷害。
二、案經乙○○訴由臺北縣警察局新莊分局報請臺灣板橋地方法院檢察署檢察官偵查
    起訴。
    理  由
一、訊據被告丙○○固供承於右揭時、地與人下棋時，與告訴人乙○○發生口角，並
    拿椅子毆打其眼部及臉部等情，惟矢口否認有何傷害致重傷之犯行，並辯稱：因
    伊在下棋，告訴人一直在旁指導別人如何下，經制止不聽後，告訴人又用髒話罵
    伊，並以椅打伊，伊才會基於防衛之意思出手反擊，所為應不構成犯罪云云。經
    查：
（一）右揭事實，業據告訴人於警訊及偵審中指訴綦詳，而其遭被告持椅子毆打後受
      有左顴骨骨折及左視神經外傷性病變視力減退等傷害之情形，並有長庚紀念醫
      院診斷證明書二紙在卷可憑，其經該醫院急診、住院治療，告訴人左眼最後已
      完全失明無光感覺，另有該醫院九十年三月十六日（90）長庚院法字第０二三
      三號函暨所附病歷資料附卷可稽，足認告訴人所受傷害已達刑法第十條第四項
      第一款所定「毀敗一目之視能」之重傷害程度。
（二）又本件衝突之發生，係肇因於告訴人在被告與人下棋時在旁干擾所致，二人復
      供承在此之前並不熟識，且不知對方姓名，堪認二人間別無其他仇隙，且被告
      係臨時以所坐椅子毆打告訴人，並非預先以備妥之兇器行兇，參以持椅子打人
      ，未必就能對準眼睛部位，故被告所為本件傷害行為，難謂其主觀上係出於重
      傷害之犯意為之，而僅係基於普通傷害之犯意犯案，是公訴人認定被告有重傷
      害之犯意，即有未洽。
（三）次按眼部乃人體之重要部位，持椅子毆打難免使該部位受傷，此為一般人所共
      認，亦為被告所知悉，其竟持椅子朝告訴人眼部及臉部打過去，主觀上應能預
      見告訴人可能因此受傷，並進而有毀敗眼睛視能造成重傷之危險，且告訴人所
      受重傷害係因被告拿椅子毆打所致，二者間顯有相當因果關係。
（四）另雖告訴人供承伊在旁指導他人下棋，遭被告制止後，僅以三字經辱罵，並未
      先持椅子毆打被告，當時只是想拿起子坐到被告旁邊而已，然而告訴人於偵查
      已自承當時有拿椅子打被告，但椅子被他打掉等語，且當告訴人遭被告制止時
      ，曾以三字經辱罵被告，二人應已發生衝突，衡情被告應不願意告訴人坐在其
      身旁，而告訴人亦不致於猶拿起子椅要坐到被告旁邊，況且被告用手揮開告訴
      人欲持打以伊之椅子後，該椅子掉地時曾撞傷被告左大腿，致其瘀傷二公分×
      五公分，此有被告提出之行政院衛生署臺北醫院診斷證明乙紙在可足稽，足見
      被告係在遭受告訴人辱罵及毆打後，始心生不滿，而以椅子朝告訴人眼部及臉
      部打過去致其受重傷，此事涉被告犯罪動機及所受刺激，併予認定。然而，縱
      使如此，告訴人持椅子欲毆打被告時，既已遭被告用手打掉，此時告訴人所為
      侵害行為已成「過去」，被告實無從出於防衛意思而為正當之反擊行為。
    綜上所述，被告所辯上情，顯係卸責之詞，不足採信。罪證明確，被告犯行堪以
    認定。
二、查被告基於普通傷害之犯意，且預見毆打人之眼部及臉部，將可能造成毀敗視能
    之重傷害結果，乃以椅子朝告訴人乙○○之左眼及左臉部打過去，致其受有左眼
    完全失明無光感覺之重傷害，核其所為，係犯刑法第二百七十七條第二項後段之
    傷害人之身體致重傷害罪，公訴人認被告係犯同法第二百七十八條第一項之重傷
    害罪，容有未洽，惟在不妨害事實同一性之範圍內，爰變更公訴人所指應適用之
    法條。爰審酌被告之品行、智識程度，因下棋時遭告訴人干擾，且遭辱罵及毆打
    ，始犯本罪之動機、所受刺激，持椅子傷害人之手段，造成之重傷害程度非輕，
    以及被告犯罪後之態度等一切情狀，量處如主文所示之刑，以示懲儆。至被告持
    以傷害告訴人之椅子，並非被告所有，自無從於本案為沒收之諭知，附此敘明。
據上論斷，應依刑事訴訟法第二百九十九條第一項前段、第三百條，第二百七十七條
第二項後段，判決如主文。
本案經檢察官彭聖斐到庭執行職務。
中      華      民      國       九十       年     六     月   二十九   日
                                      臺灣板橋地方法院刑事第三庭
                                          法  官  趙  義  德
右正本證明與原本無異
如不服本判決應於送達後十日內向甲○提出上訴狀
                                          書記官  張  慧  玲
中      華      民      國       九十       年     七     月     五     日
附錄本案論罪科刑法條全文：
刑法第二百七十七條：
傷害人之身體或健康者，處三年以下有期徒刑，拘役或一千元以下罰金。
犯前項之罪，因而致人於死者，處無期徒或七年以上有期徒刑，致重傷者，處三年以
上、十年以下有期徒刑。


司法院資訊處製作；財團法人民間司法改革基金會備份。
